【裁判字號】    99,台上,187
【裁判日期】    990114
【裁判案由】    違反毒品危害防制條例
【裁判全文】
最高法院刑事判決              九十九年度台上字第一八七號
上  訴  人  甲○○
上列上訴人因違反毒品危害防制條例案件，不服台灣高等法院台
南分院中華民國九十八年十一月二十六日第二審判決（九十八年
度上訴字第一０九七號，起訴案號：台灣台南地方法院檢察署九
十七年度毒偵字第一一九一號），提起上訴，本院判決如下：
    主  文
上訴駁回。
    理  由
按刑事訴訟法第三百七十七條規定，上訴於第三審法院，非以判
決違背法令為理由，不得為之。是提起第三審上訴，應以原判決
違背法令為理由，係屬法定要件。如果上訴理由書狀並未依據卷
內訴訟資料，具體指摘原判決不適用何種法則或如何適用不當，
或所指摘原判決違法情事，顯與法律規定得為第三審上訴理由之
違法情形，不相適合時，均應認其上訴為違背法律上之程式，予
以駁回。上訴人甲○○上訴意旨略稱：(一)上訴人於第一審準備程
序中，第一次看到尿液檢驗報告數值時即已否認民國九十七年四
月三十日施用毒品犯行，並非如原判決所載係看到二次檢驗報告
數值時才否認犯行；(二)上訴人在第一審沒有說過扣案的證物是朋
友的，有錄音帶可證；(三)財團法人私立高雄醫學大學附設中和紀
念醫院（下稱中和醫院）函覆之內容其中有關因檢驗結果均非真
正檢驗測定值，無法明確判斷第二次檢驗者是否為九十七年四月
二十八日施用之海洛因之殘餘反應，或上訴人於該日至九十七年
五月一日間有再次施用海洛因等之內容，原判決據以為上訴人有
罪之認定，有判決理由矛盾之違法云云。
惟查證據之取捨、證據證明力之判斷以及事實有無之認定，屬事
實審法院之職權，苟其取捨、判斷與認定，並不違背論理法則及
經驗法則，即不容任意指為違法，而執為適法之第三審上訴理由
。本件原審認定上訴人有原判決所載於九十七年四月三十日中午
十二時許施用第一級毒品海洛因一次之犯行，係以該事實已據上
訴人於警詢及偵查中坦承不諱，且上訴人於九十七年四月三十日
下午六時四十分許經警查獲，於台南縣警察局接受詢問後，經採
驗其尿液檢驗結果呈嗎啡陽性反應之事實，有正修科技大學超微
量研究科技中心檢驗報告及台南縣警察局麻豆分局毒品犯罪嫌疑
人尿液採驗作業管制紀錄清冊可稽；又台南縣政府警察局麻豆分
局搜索時所扣得之第一級毒品海洛因殘渣袋二個及注射針筒二支
為上訴人所持有之事實，復經證人即員警洪宗名於第一審審理時
結證明確，且有該次搜索扣押筆錄及採證照片可佐等證據資料，
予以綜合判斷，認上訴人之犯行足堪認定。並指駁、說明上訴人
矢口否認九十七年四月三十日中午十二時許（下稱本次）施用第
一級毒品海洛因犯行，辯稱其於本次經警查獲前，僅於同年月二
十八日中午十二時（下稱前次）施用毒品海洛因一次而已，而前
次犯行業經檢察官起訴在案云云。然查上訴人於前次及本次經警
查獲後，先後二次驗尿結果，其尿液均呈嗎啡陽性反應，前次送
驗結果嗎啡濃度大於24000ng/ml（見第一審卷第三十六頁檢驗報
告），本次送驗結果嗎啡濃度大於4800 ng/ml（見偵查卷第十六
頁檢驗報告）。上訴人前次驗尿之時間距離其自陳前次施用毒品
之時間約二十七小時四十分，而本次驗尿時間距離其自陳前次施
用毒品之時間約七十小時四十分，兩次驗尿之時間相距四十三小
時，本次驗出之嗎啡濃度約為第一次驗出嗎啡濃度之百分之二十
；又以上訴人毒癮極強，短期內確有再次施用之可能；及根據上
開尿液檢驗報告，再參中和醫院函覆內容，認嗎啡進入人體由尿
液排出，首日即可排出百分之九十，而上訴人兩次驗尿時間間隔
四十三小時，若本次驗尿結果為前次施用毒品所致，前次施用毒
品後首日即可排出百分之九十，應無於本次施用毒品後再驗出嗎
啡濃度仍占前次驗出嗎啡濃度百分之二十之可能，故中和醫院回
函其中有關因上開檢驗結果均非真正檢驗測定值，無法明確判斷
本次檢驗者是否為前次施用之海洛因之殘餘反應，或上訴人於前
次至本次之間有再次施用海洛因之內容部分，無法據以為有利於
上訴人之認定。故上訴人上述辯解係事後卸責之詞，不足採信等
由。又以核上訴人所為，係犯毒品危害防制條例第十條第一項之
施用第一級毒品罪，依累犯規定加重其刑，量處有期徒刑八月，
以及為相關沒收之諭知。已詳敘其所憑證據及認定之理由，所為
論斷均有卷存證據資料可資覆按。上訴意旨執前詞指摘原判決，
然由上所述，原判決已說明其就案內所有證據，本於調查所得心
證，分別定其取捨，而憑以認定上訴人本次有施用第一級毒品海
洛因犯行之依據及理由，上訴意旨乃徒就原判決已說明之事項，
及原審採證認事之職權行使，任憑己見漫為前述事實上之爭執。
其所指摘原判決違法情形，核與法律規定得為第三審上訴理由之
違法情形，不相適合，自非適法之第三審上訴理由。綜上，本件
上訴人之上訴違背法律上之程式，應予駁回。
據上論結，應依刑事訴訟法第三百九十五條前段，判決如主文。
中    華    民    國  九十九  年    一    月   十四   日
                      最高法院刑事第十三庭
                          審判長法官  賴  忠  星
                                法官  呂  丹  玉
                                法官  吳      燦
                                法官  蔡  名  曜
                                法官  葉  麗  霞
      本件正本證明與原本無異
                                      書  記  官
中    華    民    國  九十九  年    一    月   十八   日
                                                      V

司法院資訊處製作；財團法人民間司法改革基金會備份。
